臺灣高等法院高雄分院民事裁定　　　　　100年度建再字第1號
再 審 原告　澄輝營造有限公司
法定代理人　邱命益
再 審 被告　東哥企業股份有限公司
法定代理人　闕慶承
上列當事人間請求清償債務事件，再審原告對於民國99年9 月24
日本院97年度建上字第28號確定判決提起再審，本院裁定如下：
    主  文
再審之訴駁回。
再審訴訟費用由再審原告負擔。
    理  由
一、按再審之訴，應於三十日之不變期間內提起。民事訴訟法第
    500 條著有明文。經查，再審原告前就本院97年度建上字第
    28號判決（下稱原確定判決），向最高法院提起上訴，經最
    高法院於民國99年12月30日以99年度台上字第2423號受理後
    ，認上訴程序不合法，予以裁定駁回（下稱系爭裁定，該裁
    定於100 年1 月11日做成裁定正本）等情，有原確定判決及
    系爭裁定影本附卷可稽，堪可認定。從而，再審原告以原確
    定判決有再審理由，於100 年1 月31日向本院提起再審之訴
    ，倘揆諸系爭裁定正本係於100 年1 月11日做成乙節相互以
    觀，則再審原告提起本件再審之訴，關於再審不變期間之遵
    守，係合於法律規定，先予敘明。
二、次按，有下列各款情形之一者，得以再審之訴對於確定終局
    判決聲明不服。但當事人已依上訴主張其事由或知其事由而
    不為主張者，不在此限：1 、適用法規顯有錯誤者。13、當
    事人發現未經斟酌之證物或得使用該證物者。但以如經斟酌
    可受較有利益之裁判者為限。為民事訴訟法第496 條第1 項
    第1 、13款所明定。又按，民事訴訟法第496 第1 項第1 款
    所謂適用法規顯有錯誤，乃指原確定判決所積極的適用之法
    規，顯然不合於法律規定，或與司法院現尚有效及大法官會
    議之解釋，或最高法院現尚有效之判例，顯然違返者而言，
    並不包括消極的不適用法規，或取捨證據不當，或認定事實
    錯誤之情形在內（最高法院69年度台再字第131 號裁判要旨
    參照）；民事訴訟法第496 條第1 項第13款所謂當事人發見
    未經斟酌之證物或得使用該證物，係指在前訴訟程序不知有
    該證物，現始知之，或雖知有此而不能使用，現始得使用者
    而言。是當事人於前訴訟程序中已提出而未經斟酌之證物，
    並不包括在內（最高法院77年度台上字第592 號、81年度台
    上字第1034號裁判要旨參照）；若證物在前訴訟程序業經提
    出，而為法院所不採，即非此之所謂發現未經斟酌之證物（
    最高法院78年度台上字第1615號、80年度台上字第1645號裁
    判要旨參照）。再按，再審之訴不合法者，法院應以裁定駁
    回之。同法第502 條亦揭有明文。
三、再審原告主張：兩造分別於94年3 月11日及8 月30日簽訂「
    辦公室新建工程」（下稱辦公室工程）契約（下稱辦公室契
    約）及「二廠新建工程」（下稱二廠工程，合稱系爭工程）
    契約（下稱二廠契約，合稱系爭契約），後續工程及驗收完
    成時，再審被告應給付總報酬之8%。嗣再審被告驗收系爭工
    程完畢，再審原告應得之報酬為新台幣（下同）12,928,135
    元，再審被告僅給付5,829,971 元，尚欠7,098,164 元未付
    （再審原告於原確定判決請求金額為7,098,161 元）。詎再
    審被告以再審原告完工逾期為由，欲對再審原告罰款，並告
    知如不簽字據，表明同意再審被告以完工逾期為由扣款7,09
    8,161 元，即不給付系爭工程尾款（下稱系爭立據），再審
    原告迫於無奈簽立。迄97年2 月在第一審閱卷時，發現高雄
    市建築師公會（下稱建築公會）鑑定報告之結果，認再審原
    告並無完工逾期之情形，而再審被告亦未爭執鑑定結果，再
    審原告始知受騙，遂於97年9 月2 日寄發存證信函，依民法
    第92條之規定，向再審被告表示撤銷系爭立據之意思表示，
    則系爭立據既經撤銷，再審被告仍應依系爭契約，給付系爭
    工程款。又二廠契約係以合法廠房為契約標的，所增加之鋼
    結構數量142.14公噸，係在取得使用執照後，延伸之非合法
    違建部分鋼結構數量，並不在二廠契約範圍內，故再審被告
    應給付非合法違建部分之工程款4,406,340 元。詎原確定判
    決竟以再審原告屬營造專業者，應瞭解有無工程逾期之情形
    ，自不至於受再審被告欺騙，不能僅以建築公會鑑定結果，
    即認再審原告未逾期完工，難謂再審被告有不法詐欺之行為
    。是再審原告於97年9 月2 日以存證信函向再審被告撤銷系
    爭立據所為之意思表示，不生撤銷之效力。再者，二廠工程
    原第2 層樓隔為2 層樓及頂樓屋頂延伸部分，係屬二廠工程
    「原契約」之一部分，並「非」變更設計追加部分，自應適
    用總價承攬，故增加使用鋼結構142.14公噸部分，當然包括
    在二廠契約約定之總工程款138,595,662 元範圍內，再審原
    告不得再請求再審被告給付4,406,340 元工程款等理由，駁
    回再審原告之上訴。惟再審被告就鑑定結果並未爭執，原確
    定判決捨棄建築公會之鑑定結果，認系爭立據仍有效存在，
    自有違誤。綜上，原確定判決分別有民事訴訟法第496 條第
    1 項第1 款、第13款之適用法規顯有錯誤及當事人發現未經
    斟酌之證物或得使用該證物之再審事由，再審原告自得提起
    再審之訴，聲明：（一）原確定判決廢棄。（二）再審被告
    應給付再審原告11,504,501元，及自96年1 月5 日起至清償
    日止按年息百分之5 計算之利息。
四、經查，再審原告前以上揭相同再審理由（見本院卷第23頁所
    附系爭裁定第2 頁第7 行起至第24行），向最高法院提起上
    訴，經最高法院審核後，以再審原告上訴理由狀所載內容，
    係就原審取捨證據、認定事實之職權行使所論斷者指摘為不
    當，並就原審命為辯論及已論斷者，泛言謂為違法，而非表
    明該判決所違背之法令及其具體內容，暨依訴訟資料合於該
    違背法令之具體事實，更未具體敘述為從事法之續造、確保
    裁判之一致性或其他所涉及之法律見解具有原則上重要性之
    理由，難認其已合法表明上訴理由，逕以其上訴不合法，予
    以裁定駁回再審原告之上訴乙節，有系爭裁定附卷可稽，堪
    予認定。而按再審原告既就相同理由，已依上訴程序，向最
    高法院提起上訴，並遭最高法院以上訴程序不合法，予以裁
    定駁回，則揆諸前揭規定，再審原告再以相同理由提起本件
    再審之訴，其起訴即屬不合法。次查，參酌再審原告所述事
    由相互以觀，顯係就原審取捨證據、認定事實之職權行使所
    論斷者指摘為不當，並就原審命為辯論及已論斷者，泛言謂
    為違法，而非表明該判決所違背之法令及其具體內容，暨依
    訴訟資料合於該違背法令之具體事實，揆諸前揭說明，其提
    起再審之訴，顯亦不符合民事訴訟法第496 條第1 項第1 、
    1 3 款所揭示之合法再審事由，益堪認其再審之訴不合法。
    而按再審原告提起本件再審之訴，既不合法，自應依民事訴
    訟法第502 條第1 項規定，逕以裁定駁回。
五、據上論結，本件再審之訴不合法，依民事訴訟法第502 條第
    1 項、第95條、第78條，裁定如主文。
中    華    民    國    100   年    2     月    25    日
                            民事第四庭
                                審判長法官  蔡文貴
                                法      官  謝靜雯
                                法      官  李昭彥
以上正本證明與原本無異。
如不服本裁定應於送達後10日內向本院提出抗告狀（並按他造當
事人之人數附繕本），並繳納抗告費新臺幣1,000 元。
中    華    民    國    100   年    2     月    25    日
                                書  記  官  黃一秋